【裁判字號】    99,台上,5523
【裁判日期】    990902
【裁判案由】    妨害性自主
【裁判全文】
最高法院刑事判決            九十九年度台上字第五五二三號
上訴人  甲○○
                
              
上列上訴人因妨害性自主案件，不服台灣高等法院高雄分院中華
民國九十七年十一月三日第二審判決（九十七年度上訴字第三九
七號，起訴案號：台灣澎湖地方法院檢察署九十六年度偵字第三
一三號），提起上訴，本院判決如下：
    主  文
上訴駁回。
    理  由
按刑事訴訟法第三百七十七條規定，上訴於第三審法院，非以判
決違背法令為理由，不得為之。是提起第三審上訴，應以原判決
違背法令為理由，係屬法定要件。如果上訴理由書狀並未依據卷
內訴訟資料，具體指摘原判決不適用何種法則或如何適用不當，
或所指摘原判決違法情事，顯與法律規定得為第三審上訴理由之
違法情形，不相適合時，均應認其上訴為不合法律上之程式，予
以駁回。本件原判決依憑證人即告訴人甲女於偵查供述及第一審
之證言，其中就上訴人甲○○係對其為性行為之人，且二次約其
至事實欄所載之空屋一樓房間，動手脫去其褲子，再以陰莖插入
其陰道，及各給予金錢等情一致；上訴人於偵審中自承：伊有與
被害人甲女一同去過上開空屋一樓房間，甲女有脫褲子；伊於民
國九十六年農曆年後之二月下旬及同年清明節前後之四月，各給
過甲女新台幣（下同）一百元等語，暨甲女係重度智障之殘障手
冊、三軍總醫院○○分院診斷證明書、現場照片等全部卷證資料
，認上訴人有其事實欄所載之犯行，已詳敘所憑之證據與認定之
理由。就上訴人否認有何乘機性交之犯罪，辯稱：係甲女約其進
入空屋，自行脫去衣褲給伊撫摸，伊丟下金錢後即離開現場云云
，認不足採信，於理由內予以指駁、說明甚詳。並逐一敘明上訴
人與甲女係多年鄰居，明瞭甲女有心智缺陷之情形，其與甲女進
入空屋並給付金錢，不合常情；依據鑑定證人即高雄○○總醫院
泌尿外科簡○○醫師於原審之證言，上訴人罹患第三頸椎至第五
頸椎椎間盤突出及肌肉韌帶及肌膜之患疾，依據原審所調閱之○
○中醫聯合診所、行政院衛生署○○醫院、○○綜合醫院○○分
院有關診斷證明書及病歷資料，及當場觀察上訴人之四肢行動結
果，上訴人之性行為能力不因其頸椎病變而受影響，上開病歷及
診斷證明書均不足作為有利認定之心證理由（見原判決第六頁第
十九行至第八頁第二十行）。因而維持第一審論處上訴人乘機性
交二罪罪刑之判決，駁回上訴人在第二審之上訴。從形式上觀察
，並無足以影響判決結果之違法情形存在。上訴意旨略謂：告訴
人於警詢、偵查、審理對於發生時間、有無暴力、褪去衣服之程
度、擦拭衛生紙如何而來等供述前後參差而有瑕疵，原審採為證
據，自有未合；告訴人之處女膜經檢驗為陳舊性撕裂傷，本案顯
然另有真兇，原審未再傳鑑定之任○○醫師作證，又未說明理由
，有調查未盡之違誤；告訴人之子宮已經切除，原因為何？與其
指訴上訴人性侵之前，是否為處女及是否誣指上訴人至有關係，
原審未依職權調查亦屬違法；原判決依現場圖所指之犯案地點，
在派出所及廟宇附近，告訴人指上訴人勒住其脖子時，伊有呼救
，無人出手援助，有背情理，足見指訴為虛妄云云。惟查：犯罪
事實之認定，證據之取捨及其證明力如何，乃事實審法院自由判
斷之職權，如其取捨不違背經驗法則與論理法則，即不得指為違
法，而據為上訴第三審之理由。又審理事實之法院，其認定被告
犯罪事實所憑之證據，並不以直接證據為限，間接證據亦包括在
內，凡綜合調查所得之各種直接及間接證據，本於推理之作用得
其心證，而為事實之判斷，苟與事實無違，此項判斷即與完全憑
空推測迥異，即不容任意指為違法。原判決認定上訴人確實對甲
女先後二次犯乘機性交犯行，係依憑卷附之各種直接及間接證據
，本於推理之作用而為綜合論斷資為論罪基礎，並非僅以甲女之
供述為論罪之唯一依據；對於重度智障之甲女而言，其就對伊為
性行為之上訴人，主要行為之態樣，事後給予金錢已有清楚之描
述，至於其餘細節，受限其心智能力，雖稍有不符，原審既予審
酌，不能以其有不符，而認不足採信。又刑事訴訟法第三百七十
九條第十款所謂應於審判期日調查之證據，必須該證據確與待證
事實有重要關係，就其案情有調查之必要者而言。原判決就甲女
處女膜因性侵害之時間分別為九十六年二月及四月，驗傷時間為
同年四月三十日，已經說明陳舊性之撕裂傷之理由（見原判決第
八頁倒數第七行以下），認上訴人所指甲女與上訴人以外之人發
生性行為，未舉證證明，不足採；本件事證已臻明確，原審就此
部分不再為無益之調查，自難認有何調查未盡之違法。其餘上訴
意旨，就屬原審採證、認事職權之適法行使及原判決已說明事項
，徒憑己見，任意指摘為違法，且仍為單純事實之爭執，均非適
法之第三審上訴理由。應認本件上訴違背法律上之程式，予以駁
回。
據上論結，應依刑事訴訟法第三百九十五條前段，判決如主文。
中    華    民    國  九十九  年    九    月    二    日
                      最高法院刑事第十一庭
                          審判長法官  石  木  欽
                                法官  洪  佳  濱
                                法官  韓  金  秀
                                法官  段  景  榕
                                法官  周  煙  平
本件正本證明與原本無異
                                      書  記  官
中    華    民    國  九十九  年    九    月    七    日
                                                     M

司法院資訊處製作；財團法人民間司法改革基金會備份。
